最　高　行　政　法　院　判　決　　　　　　　　　　　九十一年度判字第一○號
　　原　　　告　自由時報企業股份有限公司
　　代　表　人　甲○○
　　　　　　　　　　　　　　　.
　　被　　　告　臺北市政府
　　代　表　人　馬英九
右當事人間因兒童及少年性交易防制條例事件，原告不服行政院中華民國八十九年三
月二十三日台八十九訴字第○八三六九號再訴願決定，提起行政訴訟，本院判決如左
：
　　主  文
原告之訴駁回。
訴訟費用由原告負擔。
　　事  實
緣原告於民國八十八年五月五日在其所發行出版物「自由時報」之第四十九版中登載
「豪放女」、「清純美少女」．．．等多則廣告，被告以其內容違反兒童及少年性交
易防制條例第三十三條第一項之規定，乃以八十八年五月二十五日府新一字第八八○
三一二四五○○號處分書處以罰鍰新臺幣（下同）九萬元，原告不服，提起訴願、再
訴願，均遭決定駁回，遂提起行政訴訟，茲摘兩造訴辯意旨於次：
原告起訴意旨略謂：一、查兒童及少年性交易防制條例第三十三條第一項規定：「出
版品以刊登廣告方式，引誘、媒介、暗示或以他法使人為性交易，新聞主管機關得處
以新臺幣三萬元以上四十萬元以下罰鍰」。觀諸前開規定，出版品之廣告內容違法構
成要件必須符合「引誘、媒介、暗示或以他法使人為性交易」之規定，始足以科處罰
鍰。亦即必須具有色情廣告內容及實際性交易行為才能構成處罰要件，是為「結果論
」。立法院已於民國八十八年五月十一日三讀通過兒童及少年性交易防制條例第三十
三條修正條文改採「意圖論」，並於八十八年六月二日總統公布，明定廣告物、出版
品、廣播、電視、電子訊息、電腦網路或其他媒體，散布、播放或刊登足以促使他人
為性交易之訊息者，處新臺幣．．．。特檢呈【立法院議案關係文書】影本乙份，該
文書第五頁第二行明白記載「．．．爰另提案修正現行法第二十九條、第三十三條條
文，並將現行條文之結果論改為意圖論．．．」。設若修正前之該條例第三十三條第
一項如採「意圖論」，非採「結果論」者，何以該條項修正理由明為改採「意圖論
」而提案修正，多此一舉。二、訴願、再訴願決定一再以行政法院八十七年度判字第
六二三號判決為由，認定系爭廣告「一經刊登於出版品，即可據以處罰」，顯無可採
。按行政訴訟法第四條規定：「行政法院之判決，就其事件有拘束各關係機關之效力
。」因此，行政法院前開判決（原訴願、再訴願決定誤為判例），對於其他案件並無
拘束力。更何況該判決意旨之法律見解顯有錯誤之處，不足援引。三、再訴願決定如
認為前開廣告違法，除應就該等廣告內容如何符合兒童及少年性交易防制條例第三十
三條第一項之規定作充分說明外，並應就「使人為性交易」一節負舉證責任。詎料，
原處分及訴願、再訴願決定對於原告如何違反該條文之構成要件隻字未提，卻擅指「
系爭廣告內容，係屬提供色情媒介之廣告，再訴願人刊登前，未慎審詳查即予刊登，
自應負法律上責任」。經閱兒童及少年性交易防制條例並無對於廣告媒體課予必須於
刊登前，審慎詳查廣告內容之規定，亦即廣告媒體並無就廣告內容負有審查之法律責
任。試問，再訴願決定前述見解不知有何法律依據？不無羅幟入罪之嫌。四、依前開
說明，原告並無違法之處，被告不察，竟以違反兒童及少年性交易防制條例第三十三
條第一項規定對原告逕予科罰鍰之處分，顯屬違法，訴願及再訴願決定維持原處分亦
屬違法。五、請撤銷原處分及一再訴願決定等語。
被告答辯意旨略謂：一、系爭行為應適用修正前之舊前揭條例規定處分，按八十八年
六月二日修正前之「兒童及少年性交易防制條例」第三十三條第一項規定：「出版品
以刊登廣告方式，引誘、媒介、暗示或以他法使人為性交易，新聞主管機關得處以新
臺幣三萬元以上四十萬元以下罰鍰。」本案復對照原條文及修正條文內容，修正條文
罰鍰額度提高為五萬元以上六十萬元以下罰鍰，舊法有利於當事人，依法應維持原處
分。系爭出版品刊登「想入菲菲　兼職外叫　指油壓可刷0000000000」、「清純美少
女0000000000」、「豪放女　本人25歲大膽　熱情兼外0000000000可刷」等廣告，為
一般社會大眾所見即可知為性交易語言，不無具有媒介、暗示或以他法使人為性交易
之功效，已違反前揭條例第三十三條第一項規定，媒體刊登是項廣告予以發行，其意
思及行為實施已完成，無須待刊登內容與行為發生因果關係即應受法定處分，爰依法
作成如上處分。二、前揭條例第三十三條第一項規定，媒體一旦刊載，其行為意思表
示即完成，構成新聞主管機關處罰要件，即應受上開處分，合先明。乃新聞媒體之
意思行為表示在廣告刊登於出版品後，其違法行為已完成，即應受處罰，此意義司法
院釋字第七七四號著有解釋「以自己行為或不行為是否完成為標準。」本院八十七年
度判字第六二三號判決見解相同亦闡揚據以作為判決，是以媒體行為責任界定乃法律
原則。三、所辯行為時前揭條例之立法意旨為「結果論」，依規定被告對「使人為性
交易」負舉證責任乙節，經查前揭條例第二十九條屬行政刑罰規定，第三十三條則屬
行政罰規定，兩者性質不同，其構成條件自不相同，合先明。復查內政部修正前揭
條文草案說明相關文件簡如後；查該條草案說明「同第二十九條建議增列刊登『足
以』一詞，以求字詞述完整。」復查第二十九條草案說明「１本條立法原意旨在處
罰利用媒體刊登或播送足以引誘、媒介、暗示或其他促使人為性交易之訊息者，藉以
防制助長淫風之訊息，淨化社會風氣，自不以接受該訊息之人因而發生性交易結果為
要件，為原條文字有欠明晰，解釋上易生爭議，爰增列『之訊息』三字以求周延。」
，可見條文意義不離前揭條例第一條之一貫立法宗旨，原草案與修正公布之條文對照
未見潤飾，立法意旨亦必一脈相通，本院判決及訴願、再訴願決定均採為準據之原則
。原告所辯須以性交易結果發生為要件，茲據前述相關文件記載查無證據，而系爭廣
告「想入菲菲　兼職外叫　指油壓可刷0000000000」、「清純美少女0000000000」、
「豪放女　本人25歲大膽　熱情兼外0000000000可刷」等廣告多則已為社會通俗之性
交易語言，刊登於其出版品，法律上規定其不得作為義務而不為，縱非故意難謂無過
失，爰依司法院釋字第二七五號解釋亦應負法律責任，所辯當系誤認行政罰為行政刑
罰，不足取。四、人民有依法享權利負擔義務，人民之行為不得違反法律強制規定，
乃法治社會所共同原則，前揭條例第三十三條第一項已明定，報紙媒體不得刊登具「
引誘、媒介、暗示或以他法使人為性交易」廣告，法律既強制限制規定，行為人－媒
體即負有審查廣告內容不得違反規定之義務，苟有應為而不為即須負違法責任，所辯
法無課以審查廣告內容責任，乃係對法律之誤解，不足取。五、綜上，原告之訴為無
理由，請駁回原告之訴等語。
　　理  由
按「出版品以刊登廣告方式，引誘、媒介、暗示或以他法使人為性交易，新聞主管機
關得處以新臺幣三萬元以上四十萬元以下罰鍰」。為行為時兒童及少年性交易防制條
例第三十三條第一項定有明文。本件原告於八十八年五月五日在其所發行出版物「自
由時報」之第四十九版中登載「豪放女」、「清純美少女」．．．等多則廣告，被告
以其內容違反兒童及少年性交易防制條例第三十三條第一項之規定，乃以八十八年五
月二十五日府新一字第八八○三一二四五○○號處分書處以罰鍰九萬元。原告不服，
循序提起行政訴訟，主張：首揭兒童及少年性交易防制條例第三十三條第一項之構成
要件須具色情之廣告內容及性交易所為之「結果論」方符處分條件。被告應就「使人
為性交易」一節負舉證責任。又本院八十七年度判字第六二三號判決並非判例，法律
見解顯有錯誤，況首揭規定並未規定廣告媒體刊登前必須審慎詳查廣告內容，原處分
據以處罰於法無據云云。經查：首揭兒童及少年性交易防制條例第二十九條之修正說
明明示「1.本條立法原意旨在處罰利用媒體刊登或播送足以引誘、媒介、暗示或其他
促使人為性交易之『訊息者』藉以防制助長淫風之訊息，淨化社會風氣，自不以接受
該訊息之人因而發生性交易之結果為要件，由於原條文文字有欠明晰，解釋上易生爭
議，爰增列『之訊息』三字以求周延，2.．．．」，而同條例第三十三條之修正說明
亦明示：「1.同第二十九條建議增列刊登『足以』一詞，以求字詞述完整。2.．．
．」足證首揭條例第二十九條及第三十三條規定，不論修正前或修正後均採「意圖論
」，只要媒體一旦刊載，其行為意思表示之「意圖」既已完成，自構成處罰要件，原
告主張首揭條文修正前係採「結果論」及被告就性交易之結果負舉證責任云云，顯係
對法條規定之誤解，核不足採。原告系爭出版品刊登「想入菲菲　兼職外叫　指油壓
可刷0000000000」、「清純美少女0000000000」、「豪放女　本人25歲大膽　熱情兼
外0000000000可刷」、「校園美女純兼甜美大方外0000000000」．．．等廣告，為一
般社會大眾所見即可知為性交易之引誘、媒介、暗示或以他法使人為性交易之訊息，
原告明知上開廣告違反首揭規定，竟予刊登，即與法定違章處罰構成要件相符合，其
處罰之依據為原告之行為違反首揭法律規定，原告主張其不負有審查廣告內容責任據
以主張免罰之辯解，亦難採取。從而原告所訴各節，均無足取，本件原處分揆諸首揭
規定及說明洵無違誤，一再訴願決定遞予維持，俱無不合，原告起訴意旨難謂為有理
由，應予駁回。
據上論結，本件原告之訴為無理由，爰依行政訴訟法施行法第二條、行政訴訟法第九
十八條第三項前段，判決如主文。
中　　華　　民　　國　　九十一　　　年　　　元　　　　月　　　三　　　　日
                    最 高 行 政 法 院  第 二 庭
                                審 判 長 法  官　　　陳　石　獅
                                         法  官      徐  樹  海
                                         法  官　　　彭　鳳　至
                                         法  官　　　高　啟　燦
                                         法  官　　　黃　合　文
右  正  本  證  明  與  原  本  無  異
　　　　　　　　　　　　　　　　　　　　 法院書記官　張　雅　琴
中　　華　　民　　國　　九十一　　　年　　　一　　　　月　　　三　　　　日
